【裁判字號】    98,台非,174
【裁判日期】    980709
【裁判案由】    違反台灣地區與大陸地區人民關係條例
【裁判全文】
最高法院刑事判決              九十八年度台非字第一七四號
上  訴  人  最高法院檢察署檢察總長
被      告  甲○○
上列上訴人因被告違反台灣地區與大陸地區人民關係條例聲請撤
銷緩刑之宣告案件，對於台灣雲林地方法院中華民國九十八年三
月三十一日第一審確定裁定（九十八年度撤緩字第一二號，聲請
案號：台灣雲林地方法院檢察署九十四年度執他字第一八二號）
，認為違法，本院判決如下：
    主  文
原裁定關於撤銷甲○○緩刑之宣告部分撤銷。
檢察官上開部分之聲請駁回。
    理  由
非常上訴理由稱：「一、按刑法關於撤銷緩刑宣告之規定，業於
九十四年二月二日經總統以華總一義字第０九四０００一四九０
一號令修正公布，並自九十五年七月一日起生效施行。再按於九
十四年一月七日刑法施行修正前，受緩刑之宣告，九十四年一月
七日修正刑法施行後，仍在緩刑期間內者，適用九十四年一月七
日修正施行之刑法第七十五條、第七十五條之一及第七十六條規
定，刑法施行法第六條之一定有明文。是本件受刑人甲○○既在
現行刑法修正施行前受緩刑之宣告，且在刑法修正施行後仍在緩
刑期間內，依刑法施行法第六條之一規定，即應適用修正後刑法
關於撤銷緩刑宣告之規定。又受緩刑之宣告，而有下列情形之一
者，撤銷其宣告：一、緩刑期內因故意犯他罪，而在緩刑期內受
不得易科罰金之有期徒刑以上刑之宣告確定者。二、緩刑前因故
意犯他罪，而在緩刑期內受不得易科罰金之有期徒刑以上刑之宣
告確定者。前項撤銷之聲請，於判決確定後六月以內為之，現行
刑法第七十五條定有明文。是以受刑人受緩刑宣告後，於緩刑期
間內因故意犯罪，須在緩刑『期內』受不得易科罰金之有期徒刑
以上刑之宣告『確定』者，始得撤銷緩刑宣告。二、查受刑人甲
○○因違反台灣地區與大陸地區關係條例案件，經台灣雲林地方
法院以九十四年度簡字第一九號判處有期徒刑二年，緩刑四年，
於九十四年一月二十六日確定，緩刑期間自九十四年一月二十六
日至九十八年一月二十五日。受刑人雖於緩刑前之九十二年二月
間至九十三年八月違反商業會計法，經同院於九十七年十二月三
十日以九十七年度訴字第六一四號判處有期徒刑十月，減為有期
徒刑五月並得易科罰金，惟於緩刑期滿後之九十八年二月二日始
確定，依上開規定，自不得撤銷其緩刑之宣告，惟原審仍裁定撤
銷緩刑之宣告，顯有判決適用法則不當之違背法令情事。三、案
經確定，爰依刑事訴訟法第四百四十一條、第四百四十三條提起
非常上訴，以資糾正。」等語。
本院按：判決不適用法則或適用不當者，為違背法令，刑事訴訟
法第三百七十八條定有明文。再撤銷緩刑宣告之裁定，與科刑判
決有同等效力，於裁定確定後，認為違法，得提起非常上訴。又
民國九十五年七月一日施行之刑法第七十五條第一項第二款規定
：緩刑前因故意犯他罪，而在緩刑期內受不得易科罰金之有期徒
刑以上刑之宣告確定者，撤銷其緩刑宣告；同法第七十五條之一
第一項第一款規定：緩刑前因故意犯他罪，而在緩刑期內受得易
科罰金之有期徒刑、拘役或罰金之宣告確定者，足認原宣告之緩
刑難收其預期效果，而有執行刑罰之必要者，得撤銷其宣告。則
依上開法條規定撤銷緩刑宣告者，須以受緩刑宣告後，於緩刑期
間內因故意犯罪，並在緩刑「期內」受不得易科罰金之有期徒刑
以上刑；或得易科罰金之有期徒刑、拘役或罰金之宣告確定者，
始得為之。查本件被告甲○○前因違反台灣地區與大陸地區關係
條例案件，經台灣雲林地方法院於九十四年一月二十六日以九十
四年度簡字第一九號判處有期徒刑二年，緩刑四年，並於九十四
年一月二十六日確定（下稱前案），緩刑期間自九十四年一月二
十六日至九十八年一月二十五日。惟被告於前案緩刑前即九十二
年二月間至九十三年八月間因違反商業會計法，經同院於九十七
年十二月三十日以九十七年度訴字第六一四號判決判處有期徒刑
十月，減為有期徒刑五月，並得易科罰金，於九十八年二月二日
確定，有上開判決書及台灣高等法院被告前案紀錄表在卷可稽。
本件被告所犯違反商業會計法案件所宣告之刑於前案緩刑期內既
未確定，自與刑法第七十五條第一項第二款、第七十五條之一第
一項第一款所定之撤銷緩刑要件不符。檢察官竟聲請撤銷被告前
案之緩刑宣告。乃原審不察，未駁回檢察官之聲請，仍依刑法第
七十五條之一第一款規定，裁定撤銷被告前案緩刑之宣告，自有
適用法則不當之違背法令，且不利於被告。案經確定，非常上訴
執以指摘，洵有理由。應由本院將原裁定關於撤銷被告緩刑之宣
告部分撤銷，並駁回檢察官此部分之聲請，以資救濟。又本院之
調查以非常上訴理由所指摘之事項為限，刑事訴訟法第四百四十
五條第一項定有明文。原裁定就被告前案檢察官一併聲請減刑部
分，因非常上訴意旨並未指摘及此，該部分不屬本院審酌範圍，
併此指明。
據上論結，應依刑事訴訟法第四百四十七條第一項第一款但書，
判決如主文。
中    華    民    國  九十八  年    七    月    九    日
                      最高法院刑事第十二庭
                          審判長法官  黃  一  鑫
                                法官  張  春  福
                                法官  林  勤  純
                                法官  李  錦  樑
                                法官  陳  國  文
      本件正本證明與原本無異
                                      書  記  官
中    華    民    國  九十八  年    七    月   十六   日
                                                Ａ


司法院資訊處製作；財團法人民間司法改革基金會備份。
